【裁判字號】    92,台上,3426
【裁判日期】    920625
【裁判案由】    違反毒品危害防制條例
【裁判全文】
最高法院刑事判決                              九十二年度台上字第三四二六號
    上  訴  人  甲○○
右上訴人因違反毒品危害防制條例案件，不服台灣高等法院花蓮分院中華民國九十年
一月十日第二審判決（八十九年度上訴字第三０二號，起訴案號：台灣花蓮地方法院
檢察署八十九年度偵緝字第五三號），提起上訴，本院判決如左：
    主  文
原判決撤銷，發回台灣高等法院花蓮分院。
    理  由
本件原判決認定：上訴人甲○○有多次違反麻醉藥品管理條例前科，曾因非法吸用安
非他命經判處有期徒刑五月，於民國八十五年三月一日執行完畢，仍不知悔改，基於
營利之概括犯意，先於八十九年一月二十八日，在花蓮市○○街二十七號八樓之二劉
美香之住處樓下，以新台幣（下同）二千元之價格，販賣予劉美香少量安非他命。繼
於八十九年一月三十一日，在上開地點，以五千元之價格，再度販賣予劉美香少量安
非他命。又於八十九年二月二日一時二十分許，在花蓮市○○街二十七號八樓之二Ｂ
棟劉美香之住處門口，正欲再度以五千元之價格，販賣予劉美香少量安非他命時，為
在場埋伏之憲兵查獲，扣得安非他命三小包等情。因而撤銷第一審之無罪判決，改判
論處上訴人連續販賣第二級毒品（累犯）罪刑，固非無見。
惟查：(一)原判決認定上訴人甲○○販賣安非他命三次，前二次既遂，第三次未遂，依
連續犯之規定，論上訴人以毒品危害防制條例第四條第二項之販賣第二級毒品（既遂
）罪。並說明上訴人第三次販賣安非他命予劉美香，係因花蓮憲兵隊持搜索票至劉美
香之處所搜索查獲安非他命三小包（毛重約十九公克），劉美香坦承施用安非他命，
表明願意配合偵辦而供述毒品貨源，並當場以行動電話向上訴人佯購五千元之安非他
命，而由預先埋伏之憲兵將依約前來交易之上訴人逮捕，扣得安非他命三小包等情，
經證人即憲兵隊組長李文志、憲兵官曹志民及上尉調查官盧志榮具結證明，核與劉美
香供述情節相符，另扣案之物確為安非他命，有法務部調查局檢驗通知書附卷可稽（
原判決第三頁）。但依毒品危害防制條例第十七條規定，吸用毒品之人，如供出毒品
來源因而破獲者，得減輕其刑。是吸用毒品之人就毒品來源所為之供述，虛偽之危險
性較高，為擔保其真實性，自應有其他足以令人確信其陳述為真實之佐證，始能採為
判決之基礎。本件原判決認定上訴人前二次販賣安非他命予劉美香，係以劉美香在花
蓮憲兵隊之供述為其主要論據。然劉美香於第一審另案訊問時，改稱上訴人賣安非他
命予其五次，每次一千元或五千元（四四三號偵查卷第三六、三七頁訊問筆錄影本）
，關於買賣之次數及價格，前後供述不一，且劉美香在花蓮憲兵隊供稱：﹁八十九年
元月二十八日我花二千塊跟甲○○買安非他命，元月三十一日我又花五千元跟甲○○
買了你們所扣押的安非他命。你們所扣押的一包（較大的一包）裡頭是鹽巴，不是安
非他命﹂（五三號偵查卷第二九頁），關於安非他命之數量，所供亦欠明確而有待究
明，原審未予釐清，又未調查說明劉美香此部分供述有何其他佐證足資憑認，於判決
理由內詳為闡述，於法自有未合。(二)上訴人於原審辯稱八十九年二月二日當天，是要
去劉美香家裡使用蒸臉器，被查獲之安非他命三小包數量很少（淨重二‧八四公克，
包裝重０‧六三公克），係供自己施用，並未販賣等語（原審卷第二六、三五頁）。
而劉美香在花蓮憲兵隊供稱其被查獲之三包安非他命（毛重約十九公克），係八十九
年一月三十一日以五千元向上訴人購買（五三號偵查卷第二七、二九頁），劉美香向
上訴人佯購安非他命五千元，其價格既與八十九年一月三十一日該次相同，且時間緊
接，數量應屬相當，倘八十九年二月二日上訴人係前往販賣安非他命予劉美香，何以
被查獲之安非他命數量與十九公克相去甚遠，原判決未予說明，尚嫌理由欠備。又原
判決論處上訴人販賣第二級毒品罪刑，但事實欄及理由欄內均無﹁第二級毒品﹂之記
載，於法亦有未洽。此外，毒品危害防制條例第十九條第一項除沒收外，另有追徵抵
償之規定，原判決僅宣告販賣毒品所得財物七千元沒收，未諭知如全部或一部不能沒
收時，以其財產抵償之，併有可議。以上或為上訴意旨所指摘，或為本院得依職權調
查之事項，應認原判決有發回更審之原因。
據上論結，應依刑事訴訟法第三百九十七條、第四百零一條，判決如主文。
中      華      民      國    九十二    年      六      月    二十五    日
                              最高法院刑事第七庭
                                  審判長法官  張  信  雄
                                        法官  賴  忠  星
                                        法官  張  清  埤
                                        法官  呂  永  福
                                        法官  林  開  任
      右正本證明與原本無異
                                              書  記  官
中      華      民      國    九十二    年      七      月      四      日


司法院資訊處製作；財團法人民間司法改革基金會備份。
